【裁判字號】    98,上易,510
【裁判日期】    981013
【裁判案由】    違反毒品危害防制條例
【裁判全文】
臺灣高等法院高雄分院刑事判決         98年度上易字第510號
上  訴  人
即  被  告  甲○○
選任辯護人  蔡陸弟律師
上列上訴人因違反毒品危害防制條例案件，不服國防部南部地方
軍事法院98年度訴字第57號中華民國98年5 月27日第一審判決（
起訴案號：國防部南部地方軍事法院檢察署98年度毒偵字第17號
），提起上訴，本院判決如下：
    主  文
原判決撤銷。
甲○○施用第二級毒品，處有期徒刑陸月，如易科罰金以新台幣
壹仟元折算壹日。
其餘被訴施用第二級毒品部分，無罪。
    事  實
一、甲○○前因施用毒品案件，經臺灣高雄地方法院以96年度毒
    聲字第1802號裁定送觀察、勒戒，認無繼續施用毒品傾向，
    於民國97年1 月11日執行完畢釋放出所，並經檢察官以96年
    度毒偵字第9263號為不起訴處分確定，詎猶未戒斷毒癮，於
    觀察勒戒執行完畢釋放後5 年內，復基於施用第二級毒品甲
    基安非他命之犯意，於97年6 月16日凌晨2 時許，在其位於
    高雄市苓雅區○○○路132 巷20號住處內，以將甲基安非他
    命置於玻璃球加熱產生煙霧方式，施用第二級毒品甲基安非
    他命1 次。嗣於97年6 月17日下午4 時40分許，因其屬列管
    之毒品調驗人口，經警持檢察官核發之強制到場採驗尿液許
    可書，命其至高雄市政府警察局左營分局採尿送驗，經送正
    修科技大學超微量研究科技中心檢驗，同年月19日9 時許，
    其又於海軍新兵訓練中心接受入伍訓練時，為該管實施尿液
    篩檢，經國防部醫學院三軍總醫院（下稱三軍總醫院）檢驗
    ，其2 次檢驗結果，均呈甲基安非他命陽性反應，而悉上情
    。
二、案經臺灣高雄地方法院檢察署及海軍新兵訓練中心分別函送
    國防部南部地方軍事法院檢察署檢察官偵查起訴。
    理  由
壹、程序部分：
    按「犯罪在任職服役前，發覺在任職服役中者，依本法追訴
    審判。但案件在追訴審判中而離職離役者，初審案件應移送
    該管第一審之法院，上訴案件應移送該管第二審之法院審判
    。」軍事審判法第5 條第1 項定有明文。本件被告被訴2 次
    施用甲基安非他命之時間分別係97年6 月10日及同年月16日
    ，而被告係於97年6 月19日入伍，於98年6 月18日退伍等情
    ，有退伍令在卷可稽（見國防部高等軍事法院高雄分院98上
    訴33號卷第33-34 頁），被告既於追訴審判中而離職離役，
    依上開規定，其上訴案件自應由該管之第二審之法院審判即
    本院予以審理，核先敘明。
貳、實體有罪部分：
一、訊據上訴人即被告對於上開時地施用第二級毒品甲基安非他
    命之事實，於本院審理中坦承不諱，核與正修科技大學超微
    量研究科技中心97年7 月2 日編號Ｒ00-0000-000 之檢驗報
    告、三軍總醫院臨床病理科97年7 月9 日編號1419之濫用藥
    物尿液檢驗報告，其二者均記載其尿液檢驗結果呈甲基安非
    他命陽性反應相符，是被告自白與事實相符，事證明確，犯
    行洵堪認定。
二、又被告前因施用毒品案件，經臺灣高雄地方法院以96年度毒
    聲字第1802號裁定送觀察、勒戒，認無繼續施用毒品傾向，
    於97年1 月11日執行完畢釋放出所，並經檢察官以96年度毒
    偵字第9263號為不起訴處分確定等情，有臺灣高等法院被告
    前案紀錄表在卷可稽。被告於觀察勒戒執行完畢釋放後，5
    年內再犯本件之罪，自應依毒品危害防制條例第23條第2項
    之規定，予以追訴處罰。
三、按甲基安非他命為毒品危害防制條例第2 條第2 項第2 款規
    定之第2 級毒品，是核被告所為，係犯毒品危害防制條例第
    10條第2 項施用第二級毒品罪。被告持有第二級毒品後，進
    而施用，其持有之低度行為應被施用之高度行為所吸收，不
    另論其持有毒品罪。另被告於97年5 、6 月間，2 次施用毒
    品，分別經台灣高雄地方法院以97年度簡上字第839 號及97
    年度審簡字第3909號判處有期徒刑3 月、2 月確定，並經定
    應執行刑4 月，於98年2 月3 日易科罰金執行完畢，有臺灣
    高等法院被告前案紀錄表在卷可稽，本件被告犯罪時點係在
    其刑之執行完畢前，不符累犯之成之要件，公訴意旨認被告
    成立累犯，容有誤會，併此敘明。
四、原審據以論處被告罪刑，固非無見；惟查：(一)本件被告犯罪
    時間為97年6 月16日，其犯罪時點係在其前案刑之執行完畢
    前，不成立累犯，前已述明，原審誤而適用累犯規定並予以
    加重其刑，自非適法。(二)公訴人另起訴被告於97年6 月10日
    非法施用甲基安非他命1 次，亦犯毒品危害防制條例第10條
    第2 項施用第二級毒品罪，惟該部分證據尚有不足（詳後述
    ），原審遽以論罪，亦有未合。被告上訴意旨否認另1 次施
    用毒品犯行，指摘原判決不當，為屬有據，且原判決亦有上
    開可議之處，自應由本院將原判決撤銷改判。爰審酌被告曾
    經觀察、勒戒執行完畢，竟未能戒斷毒癮，足見其對毒品之
    依賴甚深，且施用毒品除危害身心健康外，亦容易引發其他
    犯罪，進而影響社會治安，兼衡其犯罪動機、目的、手段、
    所生損害及犯後態度等一切情狀，量處如主文所示之刑，並
    諭知易科罰金之折算標準，以資懲儆。
參、無罪部分：
一、公訴意旨另以：被告另於97年6 月10日凌晨2 時30分許，於
    其上開住所，以將甲基安非他命置於玻璃球內隔火加熱生煙
    後，吸管吸食方式，施用甲基安非他命1 次，迄同年月19日
    9 時許，於海軍新兵訓練中心接受入伍訓練時，為該管實施
    尿液篩檢，經三軍總醫院檢驗呈甲基安非陽性反應而查獲，
    因認被告另涉有毒品危害防制條例第10條第2 項之施用第二
    級毒品罪嫌等語。
二、按犯罪事實應依證據認定之，無證據不得認定犯罪事實，又
    不能證明被告犯罪，應諭知無罪之判決；刑事訴訟法第154
    條第2 項及第301 條第1 項分別定有明文。再按刑事訴訟法
    上所謂認定犯罪事實之證據，係指足以認定被告確有犯罪行
    為之積極證據而言，如未能發現相當證據或證據不足以證明
    ，自不能以推測或擬制之方法，以為裁判基礎。而認定不利
    於被告之事實，須依積極證據，苟積極證據不足為不利被告
    之認定時，即應為有利於被告之認定，更不必有何有利之證
    據；又認定犯罪事實所憑之證據，雖不以直接證據為限，間
    接證據亦包括在內，然而無論直接證據或間接證據，其為訴
    訟上之證明，須於通常一般之人均不致有所懷疑，而得確信
    其為真實之程度者，始得據為有罪之認定，倘其證明尚未達
    到此一程度，而有合理之懷疑存在，無從使事實審法院得有
    罪之確信時，即應由法院為諭知被告無罪之判決。亦即若證
    據資料在經驗科學上或論理法則上尚有對被告較為有利之存
    疑，而無從依其他客觀方法排除此項合理之可疑，即不得以
    此資料作為斷罪之基礎，且刑事訴訟制度受「倘有懷疑，即
    從被告之利益為解釋」、「被告應被推定為無罪」之原則所
    支配，故得為訴訟上之證明者，無論為直接或間接證據，須
    客觀上於一般人均不致有所懷疑而達於確信之程度者，始可
    據為有罪之認定，倘其證明尚未達於「確信」之程度，而有
    合理可疑存在時，即難據以為被告不利認定，換言之，在法
    律判斷上，即不能為被告有罪之認定。
三、公訴意旨認被告涉有施用第二級毒品罪嫌，無非係以被告之
    自白及三軍總醫院檢驗報告為其論據。訊之被告堅決否認有
    該次施用第二級毒品甲基安非他命之犯行，辯稱：「我只有
    於97年6 月16日施用1 次，97年6 月10日我沒有施用。軍法
    院曾說施用二次，是時間記錯了，我只記得6 月份有施用2
    次，是6 月8 日及6 月16日，6 月8 日那次施用已經高雄地
    方法院判決有期徒刑2 月確定」等語。
四、經查：
  (一)被告於97年6 月16日施用毒品一案，經高雄市政府警察局左
    營分局採尿送驗，正修科技大學超微量研究科技中心檢驗出
    呈甲基安非他命陽性反應，由台灣高雄地方法院檢察署以97
    年度毒偵字第6067號聲請簡易判決處刑，惟被告於97年6 月
    19日入伍體檢尿液篩檢，經國防部醫學院三軍總醫院檢驗呈
    甲基安非他命陽性反應，國防部南部地方軍事法院檢察署以
    上開二次鑑驗報告，係同一犯罪事實之同一案件，其無審判
    權，應由台灣高雄地方法院檢察署處理，遂於97年9 月18日
    以97年度毒偵字第94號為不起訴處分，台灣高雄地方法院檢
    察署收受後，亦同認二案係同一事件，遂於97年11月27日以
    97年度毒偵字第8391號移送本院97年度上易字第954 號併辦
    審理，嗣經該案審理結果認普通法院無審判權而駁回被告上
    訴確定，旋由台灣高雄地方法院檢察署98年度毒偵字第1 號
    以普通法院無審判權為由而為不起訴處分，此有上開聲請簡
    易判決處刑書、刑事判決書、併案意旨書及不起訴處分書在
    卷可稽。
  (二)本院審酌上開2 次尿液檢驗報告內容，其中正修科技大學檢
    驗值安非他命為7440ng/ml ，甲基安非他命為39120ng/ml，
    三軍總醫院檢驗值安非他命為3760ng/ml ，甲基安非他命為
    18705ng/ml，其2 次檢驗結果數值確有逐次降低趨勢，復參
    酌行政院衛生署管制藥品管理局函文陳稱：一般於尿液中可
    檢出甲基安非他命之最大時限為1 至5 天等情（詳見該局95
    年7 月11日管檢字第0950007425號函文），被告所辯上開2
    次鑑驗報告均為97年6 月16日施用甲基安非他命毒品之檢驗
    反應，該二案均屬同一犯罪事實之同一事件，應堪採信。
  (三)被告雖於98年3 月19日軍事檢察官偵查中及98年5 月20日軍
    事審判中自白於97年6 月10日及同年月16日二次施用甲基安
    非他命。惟查：被告於98年6 月17日警詢筆錄供述：「我於
    97年6 月8 日17時許，在高雄市苓雅區○○○路132 巷20號
    住處房間內施用毒品安非他命」等情（見警卷第2 頁），經
    核與台灣高雄地方法院97年度審簡字第3909號判決認定被告
    施用甲基安非他命之時地相符，其並因而判處有期徒刑2 月
    確定，亦有該刑事判決及台灣高等法院被告前案紀錄表在卷
    可稽。又被告上開正修科技大學及三軍總醫院之尿液檢驗報
    告，為屬同一事件，前已述明，且依一般於尿液中可檢出甲
    基安非他命之最大時限為1 至5 天觀之，上開二份尿液鑑驗
    報告均無法做為被告於97年6 月10日施用甲基安非他命犯行
    之補強證據。本院復審酌被告於97年6 月17日警詢筆錄即白
    白係於97年6 月8 日施用甲基安非他命，其上開有罪案件幾
    經波折後，於98年3 月19日、同年5 月20日軍事法院偵查及
    審理中將第1 次於97年6 月8 日施用毒品時間誤述為97年6
    月10日非無可能，參以其自白於97年6 月10日施用毒品之該
    次犯行，確無補強證據等情，被告所辯97年6 月10日其無施
    用毒品等語，尚堪採信。
五、綜上所述，公訴人所舉證據，尚不足以證明被告另再涉有毒
    品危害防制條例第10條第2 項之施用第二級毒品罪嫌。此外
    ，本院復查無其他積極之證據，足以證明被告有該次施用毒
    品之犯行。核之上開法條及判例之意旨，被告此部分之犯罪
    尚屬不能證明，自應為無罪之諭知。
據上論結，應依刑事訴訟法第369 條第1 項前段、第364 條、第
299 條第1 項前段、第301 條第1 項，毒品危害防制條例第10條
第2 項，刑法第11條前段、第41條第1 項，刑法施行法第1 條之
1， 判決如主文。
本案經檢察官許月雲到庭執行職務。
中    華    民    國    98    年    10    月    13    日
                  刑事第一庭    審判長法  官  周賢銳
                                      法  官  徐美麗
                                      法  官  施柏宏
以上正本證明與原本無異。
不得上訴。
中    華    民    國    98    年    10    月    14    日
                                      書記官  魏文常
附錄本件判決論罪科刑法條：
毒品危害防制條例第10條第2項：
施用第二級毒品者，處 3 年以下有期徒刑。


司法院資訊處製作；財團法人民間司法改革基金會備份。
